【裁判字號】    96,訴,4136
【裁判日期】    970407
【裁判案由】    毒品危害防制條例
【裁判全文】
臺灣板橋地方法院刑事判決              96年度訴字第4136號
公  訴  人  臺灣板橋地方法院檢察署檢察官
被      告  甲○○
                    （現另案在臺灣桃園監獄執行）
上列被告因違反毒品危害防制條例案件，經檢察官提起公訴（九
十六年度毒偵字第五九六六號、第七二六０號），本院依簡式審
判程序判決如下：
    主  文
甲○○施用第一級毒品，累犯，處有期徒刑壹年，減為有期徒刑
陸月，扣案之第一級毒品海洛因伍包（淨重共計壹點柒陸公克）
、第二級毒品甲基安非他命壹包（驗餘淨重零點貳捌捌公克）均
沒收銷燬之；又施用第一級毒品，累犯，處有期徒刑壹年貳月，
扣案之第一級毒品海洛因拾包（淨重共計捌點柒伍公克）沒收
銷燬之及吸食器壹組沒收。應執行有期徒刑壹年柒月，扣案之第
一級毒品海洛因伍包、拾包（淨重分別共計壹點柒陸公克、捌
點柒伍公克）第二級毒品甲基安非他命壹包（驗餘淨重零點貳捌
捌公克）均沒收銷燬之及吸食器壹組沒收。
    事  實
一、甲○○前曾因於民國八十八年間施用毒品案件，經臺灣士林
    地方法院以八十九年度毒聲字第二六三號裁定送觀察、勒戒
    後，因認無繼續施用毒品之傾向，經八十九年三月二十三日
    觀察、勒戒執行完畢釋放出所，並經臺灣士林地方法院檢察
    署檢察官於八十九年三月二十三日以八十八年度毒偵字第一
    一一一號為不起訴處分確定；復於八十九年間因轉讓第二級
    毒品案件，經臺灣高等法院以八十九年度上訴字第三二四七
    號判處有期徒刑八月確定，於九十二年九月二十二日縮刑期
    滿執行完畢；又於九十二年間因施用毒品案件，經本院以九
    十二年度毒聲字第九一三號裁定送觀察、勒戒後，因認有繼
    續施用毒品之傾向，再經本院以九十二年度毒聲字第一九九
    五五號裁定令入戒治處所施以強制戒治，嗣因戒治成效良好
    ，再經本院以九十二年度毒聲字第三七三八號裁定停止戒治
    所餘戒治期間付保護管束，於九十二年十二月二十六日停止
    戒治出所，嗣因毒品危害防制條例於九十三年一月九日修正
    施行，而逕予結案未予執行保護管束（強制戒治未執行完畢
    ），另並因持有第一級毒品及上開施用第二級毒品案件經檢
    察官提起公訴，經本院以九十二年度易字第二三０一號分別
    判處有期徒刑四月、五月，應執行有期徒刑八月確定，於九
    十三年十一月二十六日縮刑期滿執行完畢；復因於九十五年
    十二月二十二日施用第一、二級毒品案件，經臺灣高等法院
    以九十六年度上訴字第二一０四號分別判處有期徒刑八月、
    八月，應執行有期徒刑一年二月確定，嗣因合於中華民國九
    十六年罪犯減刑條例之規定，經臺灣高等法院以九十六年度
    聲減字第三六八六號裁定均予減刑，並更定應執行刑為有期
    徒刑七月；再因於九十六年二月七日施用第一、二級毒品案
    件，經本院以九十六年度訴字第三０二八號分別判處有期徒
    刑八月、八月，減為有期徒刑四月、四月，應執行有期徒刑
    七月確定；又因於九十六年五月二日施用第一、二級毒品案
    件，經臺灣臺北地方法院以九十六年度訴字第一一五六號分
    別判處有期徒刑八月、八月，應執行有期徒刑一年二月確定
    ，上開二罪經與臺灣高等法院以九十六年度上訴字第二一０
    四號案件所犯二罪，經臺灣臺北地方法院以九十六年度聲字
    第一九六四號更定應執行刑為有期徒刑一年八月確定；又因
    於九十六年十月三十日施用第一、二級毒品案件，經本院以
    九十七年度訴字第三四六號分別判處有期徒刑八月、四月，
    應執行有期徒刑十月確定，現在監執行中。
二、甲○○猶不知悔改，復基於施用第一級毒品海洛因及第二級
    毒品甲基安非他命（起訴書將甲基安非他命誤載為安非他命
    ，以下均應同為更正）之犯意，於九十六年四月十四日下午
    五、六時許，在臺北縣三重市○○路一八一巷一一九號居所
    ，以將海洛因、甲基安非他命混合摻入香煙內燃燒吸用之方
    式，同時施用第一級毒品海洛因及第二級毒品甲基安非他命
    一次。嗣於同日下午七時二十分許，在上開居所為警查獲，
    並扣得第一級毒品海洛因五包（淨重共計一．七六公克，起
    訴書誤載為一．六公克，應予更正）、第二級毒品甲基安非
    他命一包（淨重０．三公克，驗餘淨重０．二八八公克，起
    訴書誤載為安非他命，應予更正）。
三、又甲○○於前次為警查獲後，仍不知悛悔，復基於施用第一
    級毒品海洛因及第二級毒品甲基安非他命之犯意，於九十六
    年八月三日某時，在臺北縣新莊市○○路新建巷十一號之一
    居所，以將海洛因、甲基安非他命混合置入吸食器內燒烤吸
    用之方式，同時施用第一級毒品海洛因及第二級毒品甲基安
    非他命一次。嗣於翌（四）日上午一時三十分許，在上開居
    所為警查獲，並扣得第一級毒品海洛因十三包（淨重共計八
    ．七五公克，起訴書誤載為九．七公克，應予更正）及其所
    有供己施用第一、二級毒品所用之吸食器一組。
四、案經臺北縣政府警察局三重分局、樹林分局報告臺灣板橋地
    方法院檢察署檢察官偵查起訴。
    理  由
一、本院於準備程序進行中，被告甲○○就被訴事實為有罪之陳
    述，經告知被告簡式審判程序之旨，並聽取公訴人及被告之
    意見後，裁定進行簡式審判程序。
二、前揭事實，業據被告在本院審理時坦承不諱，且被告在前開
    時地先後二次經警查獲時所採集之尿液，經分別送請檢驗之
    結果，確均呈鴉片類及安非他命類陽性反應，有臺灣檢驗科
    技股份有限公司分別於九十六年四月二十六日、同年九月七
    日出具之濫用藥物尿液檢驗報告各一紙附卷可稽。又按人體
    施用甲基安非他命後，其主要代謝物中，未改變型態之甲基
    安非他命占施用劑量達百分之四三，安非他命則約為百分之
    五；人體若係施用安非他命後，主要代謝物中則有未改變型
    態之安非他命，但無甲基安非他命，此經法務部調查局以九
    十三年五月四日調科壹字第０九三六二四一三九八０號函釋
    明在案。足見人體若施用安非他命，其尿液代謝物不可能出
    現甲基安非他命，惟人體若施用甲基安非他命，其尿液代謝
    物除主要有甲基安非他命外，亦可能有少量之安非他命。而
    本件被告之尿液除呈現較少量之安非他命陽性反應外，主要
    係呈現甲基安非他命之陽性反應，依上開函示，被告自不可
    能係施用安非他命，而應係施用甲基安非他命，併此敘明。
    此外，復有扣案之第一級毒品海洛因五包（淨重共計一．七
    六公克）、第二級毒品甲基安非他命一包（淨重０．三公克
    ，驗餘淨重０．二八八公克）、第一級毒品海洛因十三包（
    淨重共計八．七五公克）及其所有供己施用第一、二級毒品
    所用之吸食器一組，暨卷附法務部調查局鑑定書二紙、臺灣
    檢驗科技股份有限公司濫用藥物檢驗報告一紙可資佐證。是
    堪認被告自白先後二次施用第一級毒品海洛因及第二級毒品
    甲基安非他命應與事實相符。復按，毒品危害防制條例於九
    十二年七月九日修正公布，自九十三年一月九日施行，其中
    第二十條、第二十三條將施用毒品之刑事處遇程序，區分為
    「初犯」及「五年內再犯」、「五年後再犯」。依其立法理
    由之說明：「初犯」，經觀察、勒戒或強制戒治後，應為不
    起訴處分或不付審理之裁定；經觀察、勒戒或強制戒治執行
    完畢釋放後，「五年內再犯」者，因其再犯率甚高，原實施
    之觀察、勒戒及強制戒治既已無法收其實效，爰依法追訴或
    裁定交付審理。至於經觀察、勒戒或強制戒治執行完畢釋放
    後，「五年後再犯」者，前所實施之觀察、勒戒或強制戒治
    已足以遮斷其施用毒品之毒癮，為期自新及協助其斷除毒癮
    ，仍適用「初犯」規定，先經觀察、勒戒或強制戒治之程序
    。從而依修正後之規定，僅限於「初犯」及「五年後再犯」
    二種情形，始應先經觀察、勒戒或強制戒治程序。倘被告於
    五年內已再犯，經依法追訴處罰，縱其第三次（或第三次以
    上）再度施用毒品之時間，在初犯經觀察、勒戒或強制戒治
    執行完畢釋放五年以後，已不合於「五年後再犯」之規定，
    且因已於「五年內再犯」，顯見其再犯率甚高，原實施觀察
    、勒戒或強制戒治，已無法收其實效，即應依該條例第十條
    處罰，此有最高法院九十五年度第七次刑事庭會議決議可資
    參照。查被告前曾因於八十八年間施用毒品案件，經臺灣士
    林地方法院以八十九年度毒聲字第二六三號裁定送觀察、勒
    戒後，因認無繼續施用毒品之傾向，經八十九年三月二十三
    日觀察、勒戒執行完畢釋放出所，並經臺灣士林地方法院檢
    察署檢察官於八十九年三月二十三日以八十八年度毒偵字第
    一一一一號為不起訴處分確定；又於九十二年間因施用第二
    級毒品案件，經本院以九十二年度毒聲字第九一三號裁定送
    觀察、勒戒後，因認有繼續施用毒品之傾向，再經本院以九
    十二年度毒聲字第一九九五五號裁定令入戒治處所施以強制
    戒治，嗣因戒治成效良好，再經本院以九十二年度毒聲字第
    三七三八號裁定停止戒治所餘戒治期間付保護管束，於九十
    二年十二月二十六日停止戒治出所，嗣因毒品危害防制條例
    於九十三年一月九日修正施行，而逕予結案未予執行保護管
    束（強制戒治未執行完畢），另並經檢察官提起公訴，經本
    院以九十二年度易字第二三０一號判處有期徒刑五月確定，
    於九十三年十一月二十六日縮刑期滿執行完畢；復因於九十
    五年十二月二十二日施用第一、二級毒品案件，經臺灣高等
    法院以九十六年度上訴字第二一０四號分別判處有期徒刑八
    月、八月，應執行有期徒刑一年二月確定，嗣因合於中華民
    國九十六年罪犯減刑條例之規定，經臺灣高等法院以九十六
    年度聲減字第三六八六號裁定均予減刑，並更定應執行刑為
    有期徒刑七月；再因於九十六年二月七日施用第一、二級毒
    品案件，經本院以九十六年度訴字第三０二八號分別判處有
    期徒刑八月、八月，減為有期徒刑四月、四月，應執行有期
    徒刑七月確定；又因於九十六年五月二日施用第一、二級毒
    品案件，經臺灣臺北地方法院以九十六年度訴字第一一五六
    號分別判處有期徒刑八月、八月，應執行有期徒刑一年二月
    確定，上開二罪經與臺灣高等法院以九十六年度上訴字第二
    一０四號案件所犯二罪，經臺灣臺北地方法院以九十六年度
    聲字第一九六四號更定應執行刑為有期徒刑一年八月確定；
    又因於九十六年十月三十日施用第一、二級毒品案件，經本
    院以九十七年度訴字第三四六號分別判處有期徒刑八月、四
    月，應執行有期徒刑十月確定，有臺灣高等法院被告前案紀
    錄表一份附卷可稽，參諸前開說明，被告復於九十六年四月
    十四日、同年八月三日，先後二次施用第一級毒品海洛因及
    第二級毒品甲基安非他命，雖已在前次觀察、勒戒執行完畢
    釋放五年以後，惟因其前已於五年內再犯，經依法追訴處罰
    ，已不合於「五年後再犯」之規定，且因其已於「五年內再
    犯」，顯見其再犯率甚高，原實施之觀察、勒戒，已無法收
    其實效，而無五年戒斷期之存在，自無再經觀察、勒戒及強
    制戒治之必要，自應逕行追訴處罰。是本件事證明確，其犯
    行堪予認定，應予依法論科。
三、按海洛因、甲基安非他命分別係屬毒品危害防制條例第二條
    第二項第一款、第二款所規定之第一級、第二級毒品，被告
    持有海洛因、甲基安非他命之低度行為，應分別為施用海洛
    因、甲基安非他命之高度行為所吸收，不另論罪，查被告在
    如事實欄二所為，核係犯毒品危害防制條例第十條第一項、
    第二項之施用第一級、第二級毒品罪；又被告在如事實欄三
    所為，核亦係犯毒品危害防制條例第十條第一項、第二項之
    施用第一級、第二級毒品罪。再查，被告先後二次將海洛因
    及甲基安非他命混合在一起施用，均係一行為觸犯數罪名，
    為想像競合犯，均應從一重之施用第一級毒品罪論處，至公
    訴人雖認被告所犯上開施用第一、二級毒品罪間，罪名互殊
    ，犯意各別，應予分論併罰，惟被告在本院審理時既供述係
    將海洛因、甲基安非他命混合一起摻入香煙內或置入吸食器
    內燃燒施用，且並無積極證據足認被告確係分別施用，是尚
    難認係屬數行為而構成數罪，附此敘明。又被告先後二次施
    用第一級毒品犯行，犯意各別，行為互異，應予分論併罰。
    末查，被告前曾受有如事實欄第一項所述之犯罪科刑及執行
    情形，有臺灣高等法院被告前案紀錄表一份在卷可憑，其於
    受有期徒刑之執行完畢後，五年以內故意再犯如事實欄二、
    三所述之有期徒刑以上之罪，均為累犯，均應依刑法第四十
    七條第一項之規定加重其刑。爰審酌被告前已因施用毒品，
    經觀察、勒戒後而獲不起訴處分之寬典，復因施用毒品而多
    次負有刑責，猶應知所惕勵，對於施用毒品之違法性及可罰
    性，應有明確而強烈之認識，詎其於先後多次因施用毒品經
    警查獲後，仍不知悔改，復行施用海洛因及甲基安非他命，
    兼衡其智識程度、犯罪動機、目的、查獲之毒品數量頗多，
    及犯罪後自承施用毒品犯行等一切情狀，分別量處如主文所
    示之刑。又本件被告所犯如事實欄二所述之犯行，其犯罪時
    間均係在九十六年四月二十四日以前，合於中華民國九十六
    年罪犯減刑條例第二條第一項第三款之規定，且並無該條例
    所規定不得減刑之情形，是併依上開減刑條例規定予以減刑
    ，並與所犯如事實欄三所示不應減刑之罪所處之刑，定其應
    執行刑，且因本件應執行刑已逾六月，依刑法第四十一條第
    二項規定反面解釋可知，就各宣告刑及應執行刑部分自均不
    適用易科罰金之規定，附此敘明。又扣案之海洛因五包（淨
    重共計一．七六公克）及十三包（淨重共計八．七五公克）
    、第二級毒品甲基安非他命一包（淨重０．三公克，驗餘淨
    重０．二八八公克），係分屬查獲之第一、二級毒品，且因
    塑膠袋內所含海洛因及甲基安非他命無法完全析離秤重，除
    檢驗用罄部分業已滅失毋庸宣告沒收銷燬外，應均依毒品危
    害防制條例第十八條第一項前段規定併予沒收銷燬之；再扣
  案之吸食器一組，係被告所有供施用第一、二級毒品所用之物
  ，爰依刑法第三十八條第一項第二款規定併予宣告沒收。
據上論斷，應依刑事訴訟法第二百七十三條之一第一項、第二百
九十九條第一項前段，毒品危害防制條例第十條第一項、第二項
、第十八條第一項前段，刑法第十一條前段、第五十五條、第四
十七條第一項、第五十一條第五款、第三十八條第一項第二款，
中華民國九十六年罪犯減刑條例第二條第一項第三款、第七條，
判決如主文。
本案經檢察官顏妃琇到庭執行職務。
中    華    民    國    97    年    4     月    7     日
                  刑事第八庭  法  官  王士珮
以上正本證明與原本無異
如不服本判決應於送達後10日內向本院提出上訴狀。
                              書記官  郭晉良
中    華    民    國    97    年    4     月    7     日
附錄本案論罪科刑法條全文：
毒品危害防制條例第十條
施用第一級毒品者，處六月以上五年以下有期徒刑。
施用第二級毒品者，處三年以下有期徒刑。


司法院資訊處製作；財團法人民間司法改革基金會備份。
